【裁判字號】    97,消債更,122
【裁判日期】    970922
【裁判案由】    更生事件
【裁判全文】
臺灣臺北地方法院民事裁定           97年度消債更字第122號
聲  請  人
即債務人    甲○○
                      樓之4
                      1
上列聲請人聲請消費者債務清理事件，本院裁定如下：
    主  文
聲請駁回。
聲請費用由聲請人負擔。
    理  由
一、按債務人與金融機構協商成立者，不得聲請更生或清算，但
    因不可歸責於己之事由，致履行顯有重大困難者，不在此限
    ；本條例施行前，債務人依金融主管機關協調成立之中華民
    國銀行公會會員辦理消費金融案件無擔保債務協商機制與金
    融機構成立之協商，準用前項之規定，消費者債務清理條例
    第151條第5項、第6項分別定有明文。又聲請更生或清算不
    合程式或不備其他要件者，法院應以裁定駁回之，但其情形
    可以補正者，法院應定期間先命補正，復為同條例第8條所
    明定。據此，按依債務人與金融機構協商成立者，除非因不
    可歸責於己之事由，致履行顯有重大困難，否則不得聲請更
    生或清算，債清條例第151條第5項規定意旨甚明。是債務清
    償方案成立後，固由債務人按其條件履行，惟需於其後發生
    情事變更，在清償期間收入或收益不如預期，致該方案履行
    困難甚或履行不能，因不可歸責於己，始能聲請更生或清算
    。此項規定旨在避免債務人任意毀諾已成立之協商，濫用更
    生或清算之裁判上債務清理程序，蓋以債務清償方案係經當
    事人行使程序選擇權所為之債務清理契約，債務人應受該成
    立之協議所拘束。債務人既已與金融機構協商成立，如認該
    協商方案履行有其他不適當情形，自仍應再循協商途徑謀求
    解決。
二、本件聲請意旨略以：聲請人積欠大筆貸款及卡債，遂於民國
    95年依「中華民國銀行公會會員辦理消費金融案件無擔保債
    務協商機制」請求最大債權人中國信託商業銀行共同協商債
    務清償方案，並於95年3月協商成立，每月應繳金額為新台
    幣（下同）28,921元，惟聲請人以當時薪資40,578元計，加
    上家庭生活必要支出，本已捉襟見肘，然因協商條件之所分
    期數及利率確較未協商之還款條件佳，聲請人本身能力就債
    務清償方案之履行縱有困難，但在衡量協商前後之條件優劣
    ，加上債權銀行不斷來電鼓吹辦理協商，遂與之成立一致性
    協商。而一致性協商成立後，聲請人一方面省吃儉用，他方
    面又與親友借款，除未使銀行借款明顯減少外，更因後續借
    款而使負債更為龐大而難以負荷。聲請人依協商條件履行協
    商，顯有重大困難，實係客觀上確有不可歸責於聲請人之事
    由，爰向依據債務消費者債務清理條例聲請更生等語。
三、經查，聲請人與金融機構等達成協議，約定自95年4月份起
    無息分120期每期給付28,921元償還債務，然聲請人自96年
    10月份起即未繳款之事實，業據聲請人陳明在卷，並有協議
    書1份在卷為憑，聲請人雖主張其依協商條件履行協商，顯
    有重大困難，實係客觀上確有不可歸責於聲請人之事由等語
    ，然揆諸上開法文之規定與說明，需於協議後發生情事變更
    ，在清償期間收入或收益不如預期，致該方案履行困難甚或
    履行不能，因不可歸責於己，始能聲請更生或清算，是聲請
    人既然未於協議成立後，在客觀上有何不可歸責於己之情事
    變更，導致無法履行協議，其聲請本件更生即難謂有據。本
    院爰駁回其更生之聲請，裁定如主文所示。
中    華    民    國    97    年    9    月    22    日
              民事第四庭    法      官  匡偉
上為正本係照原本作成
如不服本裁定，應於裁定送達後10日內，以書狀向本院提出抗告
，並繳納抗告費新臺幣1千元
中    華    民    國    97    年    9    月    22    日
                            書  記  官  陳莉庭


司法院資訊處製作；財團法人民間司法改革基金會備份。
